臺灣士林地方法院刑事判決
110年度金訴字第318號
公  訴  人  臺灣士林地方檢察署檢察官
被      告  林郁芳




上列被告因違反洗錢防制法等案件，經檢察官提起公訴（110年
度偵緝字第474號），本院判決如下：
    主  文
林郁芳無罪。
    理  由
一、公訴意旨略以：被告林郁芳明知金融機構帳戶為個人理財之
    重要工具，如提供予不相識之人使用，極易遭人利用作為有
    關財產犯罪之工具，可能使不詳之犯罪集團藉以掩飾或隱匿
    犯罪所得來源、去向，以逃避刑事追訴之用，竟仍不違背其
    本意，而基於幫助洗錢及幫助詐欺之不確定故意，於民國10
    9年5月28日前某日，在不詳地點，將其所申請之永豐商業銀
    行帳號000-00000000000000號帳戶之存摺、金融卡及密碼，
    提供予姓名年籍不詳之詐騙集團成員使用。嗣該詐騙集團成
    員於取得上開永豐銀行帳戶後，即與所屬犯罪集團成員意圖
    為自己不法所有，基於詐欺取財之犯意聯絡，於109年5月20
    日，在交友軟體「緣圈」及通訊軟體LINE，以暱稱「嘉葳」
    之姓名年籍不詳之詐騙集團成員，認識告訴人李承恩後，佯
    稱：幫前男友作保人，前男友借錢後不還，導致債務壓在身
    上云云，致告訴人陷於錯誤，於如附表所示時間，匯款如附
    表所示金額至被告之前揭永豐銀行帳戶內，旋遭該詐騙集團
    成員提領一空。因認被告涉犯刑法第30條第1項前段、第339
    條第1項幫助詐欺及刑法第30條第1項前段、洗錢防制法第14
    條第1項幫助洗錢等罪嫌。
二、按犯罪事實應依證據認定之，無證據不得認定犯罪事實。檢
    察官就被告犯罪事實，應負舉證責任，並指出證明方法；不
    能證明被告犯罪者，應諭知無罪之判決，刑事訴訟法第154
    條第2項、第161條第1項及第301條第1項前段分別定有明文
    。而認定犯罪事實所憑之證據，雖不以直接證據為限，間接
    證據亦包括在內。然無論直接或間接證據，其為訴訟上之證
    明，應於通常一般之人均不致有所懷疑，而得確信其為真實
    之程度者，始得據為有罪之認定，倘其證明尚未達到此程度
    ，致有合理之懷疑存在，無從使事實審法院得有罪之確信時
    ，即應諭知被告無罪之判決。申言之，檢察官對於起訴之犯
    罪事實，應負提出證據與說服之實質舉證責任，被告並無自
    證無罪之義務。倘檢察官所提出之證據，不足為被告有罪之
    積極證明，或其指出證明之方法，無從說服法院以形成被告
    有罪之心證，基於無罪推定之原則，自應為被告無罪判決之
    諭知（最高法院76年度台上字第4986號、92年度台上字第12
    8號判決意旨參照）。
三、公訴意旨認被告涉犯幫助詐欺取財、幫助洗錢等罪嫌，無非
    係以被告之供述、告訴人警詢、審理時之指訴、告訴人網路
    轉帳截圖、內政部警政署反詐騙諮詢專線紀錄表、桃園市政
    府警察局大園分局埔心派出所金融機構聯防機制通報單、永
    豐銀行109年11月16日作心詢字第1091110111號函暨被告上
    開永豐銀行帳戶之客戶基本資料表、109年1月1日至109年11
    月9日之交易明細表等證據資料為其主要論據。訊據被告堅
    決否認有何將自己永豐銀行帳戶提供給詐騙集團使用之事實
    ，辯稱：109年5月4日我從永豐銀行帳戶領完新臺幣（下同
    ）5,000元後，因為剩下137元，就沒有再使用該帳戶，自5
    月13日起多筆匯入款項，我都不知情，之後警方通知我說我
    的提款卡出問題、涉及刑事案件，我才知道該帳戶被盜用；
    該帳戶提款卡設定的密碼101208是跟阿嬤一起去申請時直接
    設定的，代表我跟另外2個朋友生日的月份，阿嬤怕忘記，
    所以將有寫密碼的紙卡跟提款卡一起放在卡套內，之前都是
    放在阿嬤那邊保管，之後交給我保管，我就放在1個沒有用
    的包包裡；我跟蕭佑珊自109年3、4月起同住在我桃園租屋
    套房，109年8月間則跟蕭佑珊回到她臺中神岡家中房間同住
    ，我認為可能是蕭佑珊拿去用完後再偷偷放回去，因為跟蕭
    佑珊同居期間，她還有偽造文書用我的名義去買車等語。
四、經查：
（一）告訴人因遭詐騙集團不詳成員以網路交友方式詐騙，而匯
      出如附表所示款項共計3萬3,000元至被告之永豐銀行帳戶
      等情，業據告訴人於警詢中指訴歷歷（見臺灣士林地方檢
      察署110年度偵字第1035號卷，下稱偵卷，第33至34頁）
      ，且有被告永豐銀行帳戶自109年1月1日至11月9日交易明
      細表（見偵卷第63至67頁）在卷可稽，固堪認定。惟告訴
      人於本院審理時具結證稱：我跟「嘉葳」聯絡期間，她有
      用通訊軟體打電話給我，沒有提到她在做什麼工作，只有
      說在桃園龜山上班，我對她的聲音已不太記得，我沒見過
      在庭被告，對被告的聲音也沒有印象及熟悉的感覺等情（
      見本院卷第101至102頁），是縱被告自承與蕭佑珊同住於
      桃園地區之期間與詐騙集團成員「嘉葳」自稱之工作所在
      地相符，亦無其他積極證據足認被告即為本案直接對告訴
      人施詐之人。則本案後續應予判斷釐清者，即為被告是否
      出於己意交付該永豐銀行帳戶予他人使用，以明本案罪責
      。
（二）徵之前開被告永豐銀行帳戶交易明細之記載，可見該帳戶
      自109年4月21日有利息存入使餘額為1萬6,147元後，陸續
      於同年5月3日、4日轉出，使餘額剩下137元，嗣於109年5
      月13日起，即陸續有蕭自城匯入2,000元及告訴人附表各
      編號所示匯款，旋經提領殆盡等情（見偵卷第63至67頁）
      ；而證人蕭自城於本院審理時證稱：我是蕭佑珊父親，被
      告是蕭佑珊的朋友，109年8月底，蕭佑珊有帶被告一起搬
      到臺中，在我家同住1個房間，居住約2個月；之前蕭佑珊
      缺錢時，都會打電話要我匯錢給她，但因為她帳戶被凍結
      ，所以有時候都是匯到別人戶頭，該筆109年5月13日匯入
      被告永豐銀行帳戶之2,000元款項，我有印象，都是蕭佑
      珊將匯款帳戶LINE給我要我匯款，而不是被告要求的等情
      （見本院卷第127至130頁），核與前開帳戶交易明細之記
      載相符，堪認109年5月13日匯入被告永豐銀行帳戶之2,00
      0元，係蕭佑珊獨力要求蕭自城匯款，已難認與被告有何
      關連，是被告前開辯稱自身帳戶從109年5月4日起即未再
      使用，懷疑是蕭佑珊未經同意取走提款卡使用等節，應非
      全然無據。　　　　　　　
（三）關於取走被告提款卡之人為何得以自由使用該提款卡乙節
      ，被告係辯稱自己將提款卡密碼寫在紙卡上，與提款卡同
      置一處等情，此業經本院於準備程序中當庭要求被告提出
      該提款卡、卡套及密碼紙片，並經本院勘驗核實在卷（見
      本院第48、51頁勘驗筆錄），堪信均非臨訟編造，自無法
      排除取得被告提款卡及卡套內所附密碼之人均能任意使用
      被告永豐銀行帳戶來收取匯款、提領款項之可能。而綜合
      前開被告供述及證人蕭自城之證述內容以觀，可知被告自
      109年3、4月間起便開始與蕭佑珊同居在同一套房或房間
      內，即便於同年8月間前往蕭佑珊臺中老家居住時，亦然
      ，且該等期間要與本案告訴人遭詐騙匯款之期間重疊；另
      參以蕭佑珊於108年間即曾因提供自身帳戶予詐騙集團使
      用之幫助詐欺案件，經臺灣新北地方法院於109年月21日
      以109年度簡字第5752號判決處有期徒刑3月之前案紀錄，
      有該判決存卷可考（見本院卷第79至83頁），於109年間
      復因涉嫌未經被告同意拿取證件購車，而經被告對其提出
      侵占、偽造文書等告訴等情，亦有臺灣桃園地方檢察署11
      0年8月31日訊問筆錄附卷可參（見本院卷第147至149頁）
      ；基上，自無法排除本案係蕭佑珊與被告同住期間，未經
      被告同意任意拿取被告提款卡使用或提供予詐騙集團施詐
      之可能，被告前開質疑該提款卡係遭蕭佑珊私自取用等節
      ，自非全然不可採信。
（四）公訴意旨雖認依照被告與蕭佑珊之對話紀錄，被告翻拍本
      案起訴書給蕭佑珊時，蕭佑珊覆以「所以你要我幫你處理
      這條」等語，可知被告對於本案提供帳戶予詐騙集團收取
      被害人款項之事實，並非毫無知悉。惟參以卷附被告與蕭
      佑珊間以messenger通訊軟體之對話內容，被告於110年7
      月11日翻拍本案起訴書給蕭佑珊後，蕭佑珊固回答「所以
      你要我幫你處理這條」等語，但被告隨即表示「這本來就
      是你搞出來的」等語（見本院卷第167頁至第173頁），被
      告復於同年9月28日再以messenger向蕭佑珊表示「回去繼
      續騙我嗎？算了吧」、「沒有嗎？」、「車子」、「提款
      卡」、「你承認是你用的嗎？」等語，蕭佑珊則回答「你
      回到你該有的地方，會有那些事情嗎？」等語（見本院卷
      第65、69至71頁），可見蕭佑珊在觀看起訴書或面對被告
      質疑之後，均未表示任何否認或反對之意，要與常人無端
      遭他人誣指之反應有違，由此益徵被告主張其提款卡係由
      蕭佑珊未經同意取用乙節，確非無憑。又該等對話紀錄之
      時間均在本案告訴人遭詐騙之後，且距詐欺犯行已有半年
      以上，是亦無法據以認定被告於本案告訴人遭詐騙期間，
      有容任或知悉其永豐銀行帳戶經由蕭佑珊提供予不詳詐騙
      集團成員使用之事實，公訴意旨此部分所質，亦難逕為被
      告不利之認定。
五、綜上所述，本案並無任何積極證據足資證明被告確有提供自
    身帳戶予不詳詐騙集團成員使用之情，且無法排除係由同居
    人蕭佑珊私自取用之可能，被告所辯，要非無據。從而，檢
    察官所舉前開事證，經綜合評價調查證據之結果，顯然未達
    於通常一般之人均不致有所懷疑，而得確信被告有公訴意旨
    所指幫助詐欺、幫助洗錢犯行之程度，無從使本院形成有罪
    之確信，尚有合理之懷疑存在，揆諸首揭說明，應屬不能證
    明被告犯罪，應為無罪諭知。　　　
據上論斷，應依刑事訴訟法第301條第1項，判決如主文。
本案經檢察官王碧霞提起公訴，檢察官薛雯文到庭執行職務。
中　　華　　民　　國　　111 　年　　4 　　月　　13　　日
                  刑事第八庭審判長法  官  蔡守訓
　　　　　　　　　　
　　　　　　　　　　              法  官  黃依晴
　　　　　　　　　　
　　　　　　　　　　              法  官  張毓軒
以上正本證明與原本無異。
如不服本判決應於收受判決後20日內向本院提出上訴書狀，並應
敘述具體理由；其未敘述上訴之理由者，應於上訴期間屆滿後20
日內向本院補提理由書（均須按他造當事人之人數附繕本），切
勿逕送上級法院。因疫情而遲誤不變期間，得向法院聲請回復原
狀。
                                   書記官  方怡雯
中　　華　　民　　國　　111 　年　　4 　　月　　14　　日

附表：
編號 匯款日期    匯出帳戶 匯入帳戶 匯款金額  (新臺幣) 1 109年5月28日 中國信託銀行帳號0000000000000000號帳戶(戶名:李承恩) 永豐銀行帳號00000000000000號帳戶 (戶名:林郁芳) 2,000元 2 109年5月29日 中國信託銀行帳號0000000000000000號帳戶(戶名:李承恩) 永豐銀行帳號00000000000000號帳戶 (戶名:林郁芳) 2,000元 3 109年6月2日 中國信託銀行帳號0000000000000000號帳戶(戶名:李承恩) 永豐銀行帳號00000000000000號帳戶 (戶名:林郁芳) 5,000元 4 109年6月10日 中國信託銀行帳號0000000000000000號帳戶(戶名:李承恩) 永豐銀行帳號00000000000000號帳戶 (戶名:林郁芳) 4,000元 5 109年6月15日 中國信託銀行帳號0000000000000000號帳戶(戶名:李承恩) 永豐銀行帳號00000000000000號帳戶 (戶名:林郁芳) 3,000元 6 109年7月12日 中國信託銀行帳號0000000000000000號帳戶(戶名:李承恩) 永豐銀行帳號00000000000000號帳戶 (戶名:林郁芳) 1萬4,000元 7 109年9月17日 中國信託銀行帳號0000000000000000號帳戶(戶名:李承恩) 永豐銀行帳號00000000000000號帳戶 (戶名:林郁芳) 3,000元                                         合計    3萬3,000元